【裁判字號】    98,易,306
【裁判日期】    990122
【裁判案由】    竊盜
【裁判全文】
臺灣士林地方法院刑事判決        九十八年度易字第三○六號
公  訴  人  臺灣士林地方法院檢察署檢察官
被      告  丙○○
            黃偉倫
上列被告因竊盜案件，經檢察官提起公訴（九十八年度偵緝字第
五四四號）及追加起訴（九十八年度偵字第五九一八號），本院
判決如下：
    主  文
丙○○結夥三人以上攜帶兇器竊盜，累犯，處有期徒刑壹年；又
結夥三人以上竊盜，累犯，處有期徒刑壹年。應執行有期徒刑壹
年捌月。
黃偉倫結夥三人以上攜帶兇器竊盜，累犯，處有期徒刑拾月。
    事  實
一、丙○○於民國九十三年間因竊盜案件，經國防部北部地方軍
    事法院以九十三年度信審字第二六二號判處有期徒刑六月確
    定，於九十四年五月十六日易科罰金執行完畢；黃偉倫於九
    十五年間犯竊盜罪，經臺灣板橋地方法院以九十五年度易字
    第一一七八號判處有期徒刑八月，嗣依中華民國九十六年罪
    犯減刑條例減為有期徒刑四月確定，於九十六年七月十六日
    縮刑期滿執行完畢，猶不知悔改，其二人與戊○○（檢察官
    通緝中）、不詳姓名年籍之成年女子一人及成年男子二人，
    共同基於意圖為自己不法所有之犯意聯絡，結夥三人以上，
    於九十七年七月三十一日凌晨三時零六分許（起訴書誤繕為
    上午十時二十分許），丙○○駕駛車牌號碼ＣＲＹ—八二三
    號重型機車搭載黃偉倫，並攜帶客觀上具有殺傷力，足以對
    人之生命、身體、安全構成威脅，可供兇器使用之扳手二支
    ，戊○○駕駛其所有車牌號碼六ＨＨ—八三九號重型機車搭
    載上開成年女子，另不詳姓名年籍之成年男子二人各駕駛不
    詳車牌號碼之重型機車，至臺北縣汐止市○○路○段二七九
    號，由戊○○、上開成年女子及不詳姓名年籍成年男子一人
    在外把風，丙○○、黃偉倫則與另一名不詳姓名年籍之成年
    男子一同進入上址地下室停車場，並由丙○○、黃偉倫分持
    扳手一支，竊取丁○○、甲○○所有，停放該處，車牌號碼
    ＢＦＶ—七三五號、ＡＺＯ—九七一號重型機車之前輪碟剎
    各一支（共價值約新臺幣（下同）一萬四千元至一萬六千元
    間），得手後逃逸；丙○○又與戊○○（未據起訴）、真實
    姓名年籍不詳之成年女子一人及成年男子二人，共同基於意
    圖為自己不法所有之犯意聯絡，結夥三人以上，於同年八月
    十五日凌晨三時三十六分許（起訴書誤載為凌晨三時許），
    丙○○駕駛其所有車牌號碼五六七—ＣＧＡ重型機車，戊○○駕駛其所有車牌號碼六ＨＨ—八三九號重型機車搭載前開
    成年女子，另真實姓名年籍不詳之成年男子二人各駕駛不詳
    車牌號碼之重型機車，至臺北市○○區○○路（起訴書誤植
    為康樂街）四十三巷口，由丙○○在該巷口把風，其餘四人
    則在同巷十七號前騎樓，以徒手行竊之方式，共同竊取乙○○所有之車牌號碼ＢＰＡ—五八三號重型機車一輛（價值約
    三萬元），得手後逃逸，嗣丁○○、乙○○發現遭竊而報警
    處理，經警調閱該處監視錄影畫面，循線查知上情。
二、案經臺北市政府警察局內湖分局報請臺灣士林地方法院檢察
    署檢察官偵查起訴，及丁○○訴由臺北縣政府警察局汐止分
    局報請臺灣士林地方法院檢察署檢察官偵查追加起訴。
    理  由
壹、證據能力方面：
    按被告以外之人於審判外之言詞或書面陳述，除法律有規定
    者外，不得作為證據，刑事訴訟法第一百五十九條第一項固
    定有明文；惟被告以外之人於審判外之陳述，雖不符刑事訴
    訟法第一百五十九條之一至第一百五十九條之四之規定，而
    經當事人於審判程序同意作為證據，法院審酌該言詞陳述或
    書面陳述作成時之情況，認為適當，亦得為證據，當事人、
    代理人或辯護人於法院調查證據時，知有第一百五十九條第
    一項不得為證據之情形，而未於言詞辯論終結前聲明異議者
    ，視為有前項之同意，同法第一百五十九條之五亦有明文。
    證人丁○○、乙○○於警詢時之證述，及乙○○於臺北市政
    府警察局內湖分局康樂派出所發生竊盜案件紀錄表所繪製之
    失竊現場略圖，雖屬被告以外之人於審判外之言詞及書面陳
    述，然當事人於審判程序對於上開證據方法之證據能力並未
    爭執，本院審酌前開言詞及書面陳述，均係於案發之初立即
    製作，對案發情況之記憶當甚為清晰，不致發生一般傳聞證
    據中證人記憶瑕疵之風險，足認前揭證據方法，適為本案之
    證據；至其餘資以認定本案犯罪事實之非供述證據（詳後述
    ），亦查無違反法定程序取得之情形，依刑事訴訟法第一百
    五十八條之四反面規定，應具證據能力，合先敘明。
貳、實體方面：
一、訊據被告丙○○固坦承車牌號碼五六七—ＣＧＡ號重型機車
    為伊所有，惟矢口否認有何加重竊盜犯行，辯稱：案發前伊
    業將車牌號碼五六七—ＣＧＡ號重型機車出借戊○○及其女
    友使用，且伊於前揭二案發時間，並不在案發地點，監視錄
    影畫面內之人僅係與其身材、體型、面貌相似，並非伊本人
    云云；被告黃偉倫對上揭犯罪事實則坦承不諱。經查：
  (一)告訴人丁○○所有車牌號碼ＢＦＶ—七三五號重型機車，及
    其表哥甲○○所有車牌號碼ＡＺＯ—九七一號重型機車，分
    於九十七年七月二十九日晚間九時許、同年月二十三日晚間
    七時許，停放於臺北縣汐止市○○路○段二七九號地下一樓
    停車場，於同年月三十一日上午十時二十分許，發現上開機
    車之前輪碟剎遭竊，失竊之碟剎各價值八千至一萬元、六千
    元；被害人乙○○所有光陽廠牌、銀色、車牌號碼ＢＰＡ—
    五八三號重型機車，價值約三萬元，係於同年八月十四日下
    午五時三十分許，停放於臺北市○○區○○路四十三巷十七
    號前，於同年月十五日上午八時三十分前往取車時發現失竊
    ，經報警處理，為警於同年月二十一日上午十一時許，在臺
    北縣五股鄉○○路田埔巷十七號旁尋獲，尋獲時該車部分零
    件已遭拆卸等情，此據證人即告訴人丁○○、被害人乙○○
    證述綦詳（見九十八年度偵字第五九一八號偵查卷第八頁至
    第九頁、九十七年度偵字第一二四三一號偵查卷第九頁至第
    十頁），並有車號查詢重型機車車籍、臺北市政府警察局車
    輛協尋電腦輸入單、被害人乙○○於臺北市政府警察局內湖
    分局康樂派出所發生竊盜案件紀錄表所繪製之失竊現場略圖
    在卷可稽（見同上第一二四三一號偵查卷第十四頁、第十五
    頁、第十七頁）。
  (二)被告黃偉倫於本院審理時亦供承：我與被告丙○○是朋友，
    於九十七年七月三十一日上午，被告丙○○騎機車搭載我，
    戊○○則騎機車後載其女友，另外還有我不知姓名的男子二
    人，我們原本要去到臺北縣汐止市○○路○段二七九號附近
    吃東西，後來商議到該址地下室行竊機車零件，被告丙○○
    並自機車置物廂取出扳手，由我、被告丙○○及一名男子一
    起到地下室，其他人則在一樓把風，我與被告丙○○在該地
    下室各持一支扳手拔碟剎，得手後就與被告丙○○、戊○○
    將之變現花用等語明確（見本院九十八年度易字第五五三號
    刑事卷第九十五頁至第九十八頁）。
  (三)經本院會同當事人當庭勘驗九十八年度偵字第五九一八號偵
    查卷第一一三頁光碟存放袋內標示為「宏國」之案發當時
    監視錄影光碟結果（見同上第五五三號本院卷第二十七頁至
    第二十八之六頁、第二十九頁至第八十八頁），核與被告黃
    偉倫前開供述相符；另會同當事人當庭勘驗臺北市○○路四
    十三巷口案發當時監視錄影畫面結果：「三時三十六分零四
    秒至三時三十七分四十秒：畫面左上方陸續出現三人騎乘三
    部機車，依序為一名戴白色安全帽穿白色短袖上衣長褲Ｄ男
    子騎乘白色機車、一名戴黑色安全帽穿白色領子綠色上衣Ｅ
    男子騎乘黑色機車、一戴白色安全帽黑色鏡片穿淺色短袖上
    衣Ａ男子騎乘灰色機車，並將機車停在畫面上方巷口轉角處
    ，其中穿白色短袖上衣長褲Ｄ男子停好白色機車後，即往畫
    面左上方騎樓內暗處走去，畫面左上方出現一名戴深色安全
    帽穿黑色上衣Ｂ男子騎乘黑色機車後座搭載一名戴黑色安全
    帽穿黑色上衣深色長絲襪Ｃ女子，並將機車停在畫面上方巷
    口轉角處，Ｄ男子在騎樓內暗處看了一下又走出來似乎與Ｂ
    男子交談，然後Ｂ男子即往騎樓內暗處走去，而Ｃ女子、Ａ
    男子亦往騎樓內走去，接著Ｂ男子、Ｃ女子、Ａ男子又回到
    騎樓及巷口轉角處與Ｄ男子及Ｅ男子集合似乎在交談，然後
    Ｅ男子即騎乘白色機車回頭往畫面左上方騎去，而Ａ男子、
    Ｂ男子、Ｄ男子、Ｃ女子陸續往騎樓內暗處移動，不久在畫
    面左上方出現Ｅ男子騎乘白色機車並將車停在巷口轉角處，
    Ｅ男子下車後往畫面左上方走去，穿淺色短袖上衣Ａ男子從
    騎樓內暗處走出來，並在巷口附近站立或徘徊，徘徊期間Ａ
    男子四處張望並不時往畫面左上角方向張望，戴黑色安全帽
    穿白色領子綠色上衣Ｅ男子從騎樓內暗處走出來並騎上黑色
    機車，Ａ男子走到灰色機車旁準備騎車，此時戴白色安全帽
    穿白色短袖上衣長褲Ｄ男子騎乘另一輛白色機車從畫面左上
    方出現後右轉往畫面左下方離開，接著戴黑色安全帽穿黑色
    上衣深色長絲襪Ｃ女子與戴深色安全帽穿黑色上衣Ｂ男子出
    現，並分別騎乘黑色機車、白色機車，與騎乘黑色機車之Ｅ
    男子及騎乘灰色機車之Ａ男子，一同隨Ｄ男子往畫面左下方
    離開。」（見本院九十八年度易字第三○六號刑事卷第一○
    四頁、第一四五頁至第一六一頁），並綜合當庭所勘驗臺北
    市○○路四十三巷尾、臺北市○○路四十三巷十八號及臺北
    市○○街七十二巷口案發當時錄影光碟結果（見同上第三○
    六號本院卷第一○三頁至第一○一頁至第一○二頁、第一○
    四頁、第一一五頁至第一四四頁、第一六三頁至第一六九頁
    ），經被告當庭指認前開Ｂ男為戊○○（見同上第三○六號
    本院卷第一○四頁），而戊○○係駕駛車牌號碼六ＨＨ—八
    三九號重型機車搭載一女子，並非騎乘被告丙○○所有車牌
    號碼五六七—ＣＧＡ號重型機車，且細繹上開監視錄影畫面
    中駕駛車牌號碼五六七—ＣＧＡ號重型機車之Ａ男，其面貌
    、身形、體態等特徵，顯與被告丙○○係同一人，是被告丙○○空言辯稱：伊將機車出借戊○○及其女友，於前揭二案
    發時間伊均不在現場云云，顯與事實不符，不足採信。
  (四)綜上所述，被告丙○○之辯解，顯係飾卸之詞，委不足取，
    被告黃偉倫任意性自白與事實相符，應堪採信。本案事證明
    確，被告丙○○、黃偉倫加重竊盜犯行，均堪認定，應依法
    論科。
二、按刑法第三百二十一條第一項第三款攜帶兇器竊盜罪，係以
    行為人攜帶兇器竊盜為其加重條件，此所謂兇器，其種類並
    無限制，凡客觀上足對人之生命、身體、安全構成威脅，具
    有危險性之兇器均屬之，且祇須行竊時攜帶此種具有危險性
    之兇器為已足，並不以攜帶之初有行兇之意圖為必要（最高
    法院七十九年臺上字第五二五三號判例參照）。查扳手屬金
    屬製品，質硬而型尖，屬客觀上足對人之生命、身體、安全
    構成威脅之器械，顯為具有危險性之兇器。次按刑法第三百
    二十一條第一項第四款所謂結夥三人以上之犯罪，雖以在場
    共同實施或在場參與分擔實施犯罪之人為限，不包括共謀共
    同正犯在內（最高法院七十六年臺上字第七二一○號判例參
    照），然被告丙○○就本案竊取車牌號碼ＢＰＡ—五八三號
    重型機車部分犯行，係以自己共同竊盜之意思，在近距離把
    風，依大法官會議第一○九號解釋，為共同正犯；又刑法上
    所謂共同正犯，係指就構成犯罪事實一部，已參與實施者，
    即屬之，且共同正犯應就全部犯罪結果共負責任（最高法院
    二十九年上字第二四二六號、四十九年臺上字第七七號判例
    參照），結夥三人以上之竊盜罪，因有共同犯意之聯絡，各
    結夥人應就全部犯罪之結果負其責任（最高法院七十年度臺
    上字第五二三四號判決參照）。核被告丙○○、黃偉倫竊取
    車牌號碼ＢＦＶ—七三五號、ＡＺＯ—九七一號重型機車前
    輪碟剎所為，均係犯刑法第三百二十一條第三款、第四款結
    夥三人以上攜帶兇器竊盜罪，另被告丙○○竊取車牌號碼Ｂ
    ＰＡ—五八三號重型機車所為，係犯刑法第三百二十一條第
    四款結夥三人以上竊盜罪。被告丙○○、黃偉倫與戊○○、
    不詳姓名年籍之成年女子一人及成年男子二人就竊取車牌號
    碼ＢＦＶ—七三五號、ＡＺＯ—九七一號重型機車前輪碟剎
    犯行；被告丙○○與戊○○、真實姓名年籍不詳之成年女子
    一人及成年男子二人就竊取車牌號碼ＢＰＡ—五八三號重型
    機車犯行，均具有犯意聯絡及行為分擔，俱為共同正犯。被
    告丙○○、黃偉倫等人於同時同地竊取丁○○、甲○○二人
    之財物，侵害彼二人之財產監督權法益，為想像競合犯（最
    高法院七十九年度臺上字第一三六九號判決參照），依刑法
    第五十五條之規定，應從一結夥三人以上攜帶兇器竊盜罪處
    斷。被告丙○○所犯前開二罪，犯意各別，行為互殊，應予
    分論併罰。被告丙○○於九十三年間因竊盜案件，經國防部
    北部地方軍事法院以九十三年信審字第二六二號判處有期徒
    刑六月確定，於九十四年五月十六日易科罰金執行完畢；被
    告黃偉倫於九十五年間犯竊盜罪，經臺灣板橋地方法院以九
    十五年度易字第一一七八號判處有期徒刑八月，嗣依中華民
    國九十六年罪犯減刑條例減為有期徒刑四月確定，於九十六
    年七月十六日縮刑期滿執行完畢，有臺灣高等法院被告前案
    紀錄表存卷可按（見同上第五五三號本院卷第一○一頁至第
    一○八頁、第一○九頁至第一一五頁），渠等前受徒刑之執
    行完畢，五年以內故意再犯本案有期徒刑以上之罪，為累犯
    ，均應依刑法第四十七條第一項之規定加重其刑。爰審酌被
    告二人正值青年，不思以正途營生，竟冀望不勞而獲行竊他
    人財物，所為損害被害人，且危害社會治安匪淺，及其犯罪
    之動機、目的、手段、生活狀況、智識程度、所竊得財物之
    價值、就本案犯行參與之程度、擔任之角色等一切情狀，認
    檢察官具體求處被告丙○○部分應執行有期徒刑二年六月，
    被告黃偉倫部分有期徒刑一年三月，略嫌過重，爰分別量處
    如主文所示之刑，並就被告丙○○部分定其應執行之刑。至
    被告丙○○、黃偉倫行竊車牌號碼ＢＦＶ—七三五號、ＡＺ
    Ｏ—九七一號重型機車前輪碟剎所用之扳手二支，並未扣案
    ，又無積極證據證明為被告丙○○、黃偉倫或共犯所有，爰
    均不為沒收之宣告，附此敘明。
三、公訴人雖認被告丙○○、黃偉倫多次犯竊盜罪，顯有犯罪之
    習慣，僅藉刑罰之執行尚不足以根絕其惡性，聲請對被告二
    人宣告強制工作，固非無見，按有犯罪之習慣或因遊蕩或懶
    惰成習而犯罪者，於刑之執行前，令入勞動場所，強制工作
    ；十八歲以上之竊盜犯、贓物犯，有犯罪之習慣者，得於刑
    之執行前，令入勞動場所強制工作，刑法第九十條第一項、
    竊盜犯贓物犯保安處分條例第三條第一項雖分別定有明文，
    惟保安處分係針對受處分人將來之危險性所為之處置，以達
    教化、治療之目的，為刑罰之補充制度，我國現行刑法採刑
    罰與保安處分雙軌制，係在維持行為責任之刑罰原則下，為
    協助行為人再社會化之功能，以及改善行為人潛在之危險性
    格，期能達成根治犯罪原因、預防犯罪之特別目的，是保安
    處分中之強制工作，旨在對嚴重職業性犯罪及欠缺正確工作
    觀念或無正常工作因而犯罪者，強制其從事勞動，學習一技
    之長及正確之謀生觀念，使其日後重返社會，能適應社會生
    活。竊盜犯贓物犯保安處分條例第三條第一項之規定，即係
    本於保安處分應受比例原則之規範，使保安處分之宣告，與
    行為人所為行為之嚴重性、行為人所表現之危險性及對於行
    為人未來行為之期待性相當之意旨而制定，而由法院視行為
    人之危險性格，決定應否令入勞動處所強制工作，以達預防
    之目的（最高法院九十一年度臺上字第四六二五號判決參照
    ）。查被告丙○○、黃偉倫固有竊盜前科，為法院判刑確定
    ，復犯本案竊盜罪遭追訴處罰，或可謂素行不佳，然被告丙○○、黃偉倫本案竊盜犯行距前次竊盜犯行已有相當時日，
    尚難認被告丙○○、黃偉倫因遊蕩、懶惰成習而犯罪或有犯
    罪之習慣，且被告丙○○、黃偉倫既經本院加重其刑，應已
    足策自新，並收教化矯治之效，爰均不為強制工作之諭知，
    附此敘明。
據上論斷，應依刑事訴訟法第二百八十四條之一、第二百九十九
條第一項前段，刑法第二十八條、第三百二十一條第一項第三款
、第四款、第四十七條第一項、第五十一條第五款，判決如主文
。
本案經檢察官彭康凡到庭執行職務
中    華    民    國    99    年    1     月    22    日
                          臺灣士林地方法院刑事第八庭
                              法      官  孫萍萍
以上正本證明與原本無異。
如不服本判決，應於收受送達後十日內向本院提出上訴書狀，並
應敘述具體理由；其未敘述上訴理由者，應於上訴期間屆滿後二
十日內向本院補提理由書（均須按他造當事人之人數附繕）「切
勿逕送上級法院」。
                              書  記  官  陳紀元
中    華    民    國    99    年    1     月    22    日
附錄本案論罪科刑法條全文：
刑法第三百二十一條
犯竊盜罪而有左列情形之一者，處六月以上、五年以下有期徒刑
：
一、於夜間侵入住宅或有人居住之建築物、船艦或隱匿其內而犯
    之者。
二、毀越門扇、牆垣或其他安全設備而犯之者。
三、攜帶兇器而犯之者。
四、結夥三人以上而犯之者。
五、乘火災、水災或其他災害之際而犯之者。
六、在車站或埠頭而犯之者。
前項之未遂犯罰之。

司法院資訊處製作；財團法人民間司法改革基金會備份。
